臺灣臺東地方法院民事裁定　　　　　　　 96年度家抗字第6號
抗　告　人　乙○○
上列抗告人因與相對人甲○○間變更子女姓氏事件，對於民國96
年10月8日本院96年度家聲字第7號裁定提起抗告，本院裁定如下
：
    主  文
抗告駁回。
抗告程序費用新臺幣壹仟元由抗告人負擔。
    理  由
一、聲請及抗告意旨略以：抗告人乙○○（男，民國76年5月16
    日生）係相對人甲○○與侯金成（91年11月6日死亡）所生
    之子，因抗告人家中自82年起即不順遂，經請示神明結果，
    認為是「祖先」之問題，惟不知如何破解。至91年間，抗告
    人之父因罹腎結石，經手術後仍不幸往生，留下相對人、抗
    告人及抗告人之兄侯秉均3人。然惡夢由此開始，抗告人開
    始在外結交壞朋友，整天在外面鬼混，唸了5年高中仍無法
    畢，花費很兇，每月零用錢新臺幣12,000元以上，也不去找
    工作，讓相對人傷心至極。相對人聽從友人勸告，再度求問
    神明，始知祖先原是入贅女方，需有一人從母姓，以延續香
    火，經協商後，抗告人同意改從母姓，相對人亦表示同意。
    又抗告人退伍後擬回母親家鄉發展，恐因姓氏與其他表兄弟
    姊妹不同，無法融入家族而心生自卑，為此提起本件聲請。
    詎原審以現有姓氏對抗告人無何不利之影響，裁定駁回抗告
    人之聲請，尚有未當，爰請求廢棄原裁定，請准抗告人改姓
    為林云云。
二、按「有下列各款情形之一，且有事實足認子女之姓氏對其有
    不利之影響時，父母之一方或子女得請求法院宣告變更子女
    之姓氏為父姓或母姓：1.父母離婚者。2.父母之一方或雙方
    死亡者。3.父母之一方或雙方生死不明滿3年者。4.父母之
    一方曾有或現有未盡扶養義務滿2年者。」民法第1059條第5
    項定有明文。本件抗告人上開主張，固據其提出聲請狀、抗
    告狀、戶籍謄本各1份為證，並於原審及本院調查時到庭陳
    述明確，相對人亦到庭表示同意抗告人之聲請（見原審卷96
    年9月29日調查筆錄及本院卷96年11月14日調查筆錄）。惟
    查，抗告人雖主張其現在姓氏對其有「不利之影響」，然觀
    諸其所舉「結交壞朋友」、「成天鬼混」、「高中無法畢業
    」、「浪費金錢 」、「不願謀職」諸端，乃繫乎個人性格
    、所受學校及家庭教育是否良好、有無盡一己之力改善環境
    ；至其主張退伍後擬回母親家鄉發展，恐因姓氏與其他表兄
    弟姊妹不同，無法融入家族而心生自卑，亦僅係其個人之感
    覺，實難謂與姓氏有何關連。此外，抗告人復未能舉證證明
    其姓氏「侯」對其有何不利之影響，揆諸前開法條規定，則
    抗告人聲請變更姓氏，改從母姓「林」， 於法洵屬無據。
    原審因而駁回抗告人之聲請，並無違誤，抗告意旨猶執陳詞
    ，指摘原裁定不當，求予廢棄，為無理由，應予駁回。
三、依非訟事件法第46條、第21條第2項、第24條第1項，民事訴
    訟法第495條之1第1項、第449條第1項、第78條，裁定如主
    文。
中　　華　　民　　國　　96　　年　　11　　月　　30　　日
                  民事庭    審判長法  官  魏式瑜
                                  法  官  黃珮茹
                                  法  官  陳君鳳
以上正本係照原本作成
如不服本裁定，僅得於收受本裁定正本送達後10日內，以適用法
規顯有錯誤為理由，向本院提出再抗告狀，(須附繕本1份及繳納
再抗告裁判費新臺幣1,000元)，經本院許可後始可再抗告。
中　　華　　民　　國　　96　　年　　12　　月　　 3　　日
                                  書記官　許瑞權
